臺灣高等法院高雄分院刑事判決　　　　 96年度上易字第177號
上　訴　人　臺灣高雄地方法院檢察署檢察官
上　訴　人
即　被　告　乙○○
上列上訴人因被告詐欺等案件，不服臺灣高雄地方法院95年度易
字第1242號中華民國96年1 月10日第一審判決（起訴案號：臺灣
高雄地方法院檢察署94年度偵緝字第1736號），提起上訴，本院
判決如下：
     主  文
原判決撤銷。
乙○○犯詐欺取財罪，處有期徒刑柒月，減為有期徒刑參月又拾
伍日，如易科罰金，以銀元參佰元即新台幣玖佰元折算壹日。
     事  實
一、緣乙○○於民國90年12月13日在中美洲貝里斯貝里斯區貝里
    斯市2-1/2 哩北方路1822號開設貝里斯酒廠有限公司，甲○
    ○於91年2 月間投資新台幣（下同）650 萬元，乙○○、甲
    ○○各持有貝里斯酒廠百分之50之股份。嗣因貝里斯酒廠資
    金短缺，甲○○於91年4 月至8 月間以私人名義陸續借款美
    金28萬元予貝里斯酒廠，並與乙○○約定將貝里斯酒廠所有
    2 筆土地（貝爾牟潘地段20街區2835地號、5794地號）之所
    有權狀交由甲○○保管，以維債權。詎乙○○竟基於為自己
    不法所有之犯意，向甲○○佯稱外資有意加入酒廠開發或欲
    向當地政府投資部門申請貸款，欲評估貝里斯酒廠財務及經
    營前景，需要公司設廠之土地所有權狀審閱，乃至甲○○高
    雄住處要求取回上開所有權狀，甲○○信以為真而陷於錯誤
    ，便將上開所有權狀交予乙○○，嗣甲○○發覺情形有異，
    向乙○○追討上開權狀，乙○○非但拒絕歸還，並將其中之
    5794地號土地過戶至乙○○另行設立之聯合開發有限公司名
    下，致甲○○喪失保管土地權狀維護債權之利益而受有損害
    ，嗣甲○○向貝里斯政府查證後始知受騙。
二、案經臺灣高雄地方法院檢察署檢察官偵查起訴。
     理  由
壹、證據能力部分：
一、按被告以外之人，於審判外之言詞或書面陳述，除法律有規
    定者外，不得作為證據；又被告以外之人（包括證人、鑑定
    人、告訴人、被害人及共同被告等）於檢察事務官、司法警
    察官或司法警察調查中所為之陳述，與審判中不符時，其先
    前之陳述具有較可信之特別情況，且為證明犯罪事實存否所
    必要者，得為證據，刑事訴訟法第159 條第1項 、第159 條
    之2 分別定有明文。是被告以外之人於司法警察（官）調查
    中所為之陳述，依刑事訴訟法第159 條第1 項規定，係屬傳
    聞證據，原則上無證據能力，惟如該陳述與審判中不符時，
    其先前之陳述具有較可信之特別情況，且為證明犯罪事實存
    否所必要者，依同法第159 條之2 規定（即刑事訴訟法第15
    9 條第1 項所指之「除法律有規定者外」），始例外認為有
    證據能力；如該陳述與審判中相符時，因該陳述並不符合刑
    事訴訟法第159 條之2 有關傳聞例外之規定，故不得作為認
    定本案犯罪事實有無之證據，此時，當以證人於審判中之陳
    述作為證據。另所謂「前後陳述不符」之要件，應就前後階
    段之陳述進行整體判斷，以決定其間是否具有實質性差異，
    惟無須針對全部陳述作比較，陳述之一部分有不符，亦屬之
    。又「證明犯罪事實之存否所必要」，即使用證據之必要性
    ，係指因無法再從同陳述者取得證言，而有利用原陳述之必
    要性，只要認為該陳述是屬於與犯罪事實存否相關之事實，
    並為證明該事實在實質上之必要性即可。而「具有可信之特
    別情況」，係指依陳述時之外部客觀情況而言，足以令人相
    信該陳述是虛偽之危險性不高，必須綜合該陳述是否未受到
    外力影響；陳述人之觀察、記憶、表達是否正確及有無偽證
    之各項因素，而為判斷。經查：證人即告訴人甲○○於檢察
    事務官詢問時之陳述與審判中相符，依前開說明，應以其審
    判中所述作為證據，其於檢察事務官詢問時所述應無證據能
    力。
二、按證人、鑑定人依法應具結而未具結者，其證言或鑑定意見
    ，不得作為證據，刑事訴訟法第158 條之3 定有明文。告訴
    人僅係發動告訴權之地位，其陳述關於犯罪事實內容部分，
    即屬基於證人地位而為，依前開法律規定，自應依法具結，
    其證言始得採為證據。經查：偵查中檢察官以告訴人身分傳
    訊甲○○，其陳述親身經歷之過程，本質上屬於證人，自應
    依法具結，檢察官未命甲○○於供前、供後具結，其偵查中
    所為之陳述不得作為證據。
三、按被告以外之人於審判外之陳述，雖不符刑事訴訟法第159
    條之1 至第159 條之4 之規定，而經當事人於審判程序同意
    作為證據，法院審酌該言詞陳述或書面陳述作成時之情況，
    認為適當者，亦得為證據；另當事人、代理人或辯護人於法
    院調查證據時，知有第159 條第1 項不得為證據之情形，而
    未於言詞辯論終結前聲明異議者，視為有前項之同意，刑事
    訴訟法第159 條第1 項、第159 條之5 分別定有明文。本件
    檢察官及被告於本院審判程序時，就原審判決所引用各項證
    據（含傳聞證據、非傳聞證據及符合法定傳聞法則例外之證
    據）之證據能力均表示無意見，且於本院言詞辯論終結前，
    檢察官及被告對於卷附具有傳聞證據性質之證據，既均已知
    其情，均未聲明異議，本院認該具有傳聞證據性質之證據，
    並無任何違法取證之不適當情形，以之作為證據使用係屬適
    當，自得採為認定被告犯罪事實之證據。
貳、有罪部分：
一、訊據被告乙○○固坦承將貝里斯酒廠所有地號5794號土地過
    戶至渠開設之聯合開發有限公司名下，及權狀沒有還給告訴
    人他云云，惟否認有何詐欺犯行，辯稱：這是二方面投資的
    行為，也是二方面口頭講的，我沒有詐欺，甲○○本來說要
    投資1000萬元，後來只投資650 萬元，我向他拿權狀是為了
    向當地借款，後來我投資那麼多錢他都不承認，他只承認他
    自己投資的錢，我為了保障我自己的權益，後來土地所有權
    就過戶到我名下再過戶到聯合開發有限公司，所以權狀就沒
    有還給他云云，惟查：
  (一)貝里斯酒廠因資金短缺，甲○○於91年4 月至8 月間以私人
    名義陸續借款美金28萬元予貝里斯酒廠，並與乙○○約定將
    貝里斯酒廠所有2 筆土地（貝爾牟潘地段20街區2835地號、
    5794地號）之所有權狀交由甲○○保管，嗣因被告表示外資
    有意加入酒廠開發，欲評估貝里斯酒廠財務及經營前景，需
    要公司設廠之土地所有權狀審閱，被告乃要求取回上開所有
    權狀，甲○○始將土地權狀交予被告，被告嗣於92年4 月25
    日將5794地號土地過戶至聯合開發有限公司之事實，業據證
    人甲○○於原審審理時證述明確（見原審卷第109 頁），並
    有貝里斯酒廠股東協議書、貝里斯土地轉讓文件、貝里斯土
    地登記簿在卷可憑【見93年度發查字第2653號卷（下稱發查
    卷）第15頁；94年度偵緝字第1736號卷（下稱偵緝卷）第38
    、40頁）。
  (二)被告於原審雖否認以外資有意加入酒廠開發為由，要求取回
    告訴人保管之上開酒廠土地所有權狀一節，然被告於原審審
    理時自承：因為酒廠經營並未達到預期的利潤，且與甲○○
    互有爭執，為確保自己的權益，始將酒廠土地移轉登記至聯
    合開發公司名下等語（見原審卷第122 頁）；嗣於本院審理
    時亦供承：甲○○本來說要投資1000萬元，後來只投資650
    萬元，我向他拿權狀是為了向當地借款，後來我投資那麼多
　　錢他都不承認，他只承認他自己投資的錢，我為了保障我自
　　己的權益，後來土地所有權就過戶到我名下再過戶到聯合開
　　發有限公司，所以權狀就沒有還給他（見本院卷140-141 頁
     ） ，其所辯前後已有不符，是否屬實自有可疑。又被告同
    時係聯合開發有限公司之股東，亦有經貝里斯公證人簽署之
    聯合開發有限公司搜查報告可憑（見發查卷第66頁）。衡情
    ，證人甲○○出資650 萬元，為貝里斯酒廠之股東，其保管
    酒廠土地權狀之目的本在保障自己的債權，被告若係欲以酒
    廠土地對外融資，只會更不利於甲○○對於貝里斯酒廠之債
    權保障，甲○○自不可能同意被告以酒廠土地對外融資，被
    告所辯尚難採信。
  (三)綜上所述，被告佯稱外資有意加入酒廠開發，需要公司設廠
    之土地所有權狀，致甲○○陷於錯誤，將其因借款與貝里斯
    酒廠而保管之土地所有權狀交予被告，被告嗣將貝里斯酒廠
    地號5794土地過戶於其名下，再輾轉過戶予聯合開發有限公
    司，因而使甲○○喪失保管土地權狀維護債權之利益，其詐
    欺取財犯行，事證明確，應依法論科。
二、按行為後法律有變更者，適用行為時之法律，但行為後之法
    律有利於行為人者，適用最有利於行為人之法律，修正後刑
    法第2 條第1 項定有明文。再按本次法律變更，比較時應就
    罪刑有關之共犯、未遂犯、想像競合犯、牽連犯、連續犯、
    結合犯，以及累犯加重、自首減輕暨其他法定加減原因（如
    身分加減）與加減例等一切情形，綜其全部罪刑之結果而為
    比較（最高法院95年5 月23日95年度第8 次刑庭會議決議參
    照）。查本件被告行為後，有關論罪科刑所適用之刑法業於
    94年2 月2 日修正公布，95年7 月1 日起施行，而有下列變
    更，茲分述如下：
  (一)法定罰金刑部分：被告行為後，刑法第33條第5 款業於95年
    7 月1 日公佈施行規定：「罰金：新臺幣1 千元以上，以百
    元計算之」，與修正前刑法同條款規定「罰金：1 元以上」
    不同。比較新舊法結果，以舊法較有利於行為人，揆諸上開
    準據法，本案關於刑法第339 條第1 項之法定刑罰金部分，
    自應適用行為時之法律即修正前刑法第33條第5 款規定決定
    其罰金部分之法定刑。經比較新、舊法之結果，應以被告行
    為時之舊法對其較為有利。
  (二)被告行為後，刑法第41條第1 項前段已有修正，被告行為時
    之刑法第41條第1 項前段規定：「犯最重本刑為5 年以下有
    期徒刑以下之刑之罪，而受6 個月以下有期徒刑或拘役之宣
    告，因身體、教育、職業、家庭之關係或其他正當事由，執
    行顯有困難者，得以1 元以上3 元以下折算1 日，易科罰金
    」，又行為人行為時之易科罰金折算標準，修正前罰金罰鍰
    提高標準條例第2 條前段（現已刪除）規定，就其原定數額
    提高為100 倍折算1 日，則本件行為人行為時之易科罰金折
    算標準，應以銀元300 元折算1 日，經折算為新臺幣後，應
    以新臺幣900 元折算為1 日。至於94年1 月7 日修正、95年
    7 月1 日公布施行之刑法第41條第1 項前段，則規定：「犯
    最重本刑為5 年以下有期徒刑以下之刑之罪，而受6 個月以
    下有期徒刑或拘役之宣告者，得以新臺幣1000元、2000元或
    3000元折算1 日，易科罰金」。比較修正施行前後之易科罰
    金折算標準，以95 年7月1 日施行前之規定，較有利於行為
    人，則應依刑法第2條 第1 項前段，適用修正前刑法第41條
    第1 項前段規定，定其折算標準。
三、核被告乙○○所為，係犯刑法第339 條第1 項之詐欺取財罪
    。被告犯罪時間，在民國96年4 月24日以前，合於中華民國
    96年罪犯減刑條例所定減刑條件，應依法減其宣告刑二分之
    一。
四、原審對被告為有罪判決固非無見，惟：被告犯罪時間，在民
    國96年4 月24日以前，合於中華民國96年罪犯減刑條例所定
    減刑條件，應依法減其宣告刑二分之一，原審未及適用上開
    減刑條例予以減刑自有未當，公訴人上訴指摘原判決有關被
    告行使偽造文書詐欺告訴人投資650 萬元部分，原判決不另
    為無罪諭知，且被告將貝里斯酒廠之土地移轉登記欲聯合開
    發公司之行為另涉背信，原審漏未判決為不當（詳如後述）
    。然公訴意旨並未起訴被告涉犯刑法背信罪，此有起訴書在
    卷可參（見本院卷第15-16 頁），亦無證據足認此部分與上
    開論罪科刑部分有裁判上一罪之關係，本院自不得審酌非有
    理由，被告上訴否認犯行，指摘原判決不當，雖亦無理由。
    然原判決既有前揭可議之處，自應由本院將原判決撤銷改判
    。又按刑事審判旨在實現刑罰權之分配的正義，故法院對有
    罪之被告科刑，應符合罪刑相當之原則，使罰當其罪，此所
    以刑法第57條明定科刑時應審酌一切情狀，尤應注意該條所
    列10款事項以為科刑輕重之標準。爰審酌被告素行尚好，並
    無前科，有台灣高等法院被告全國前案紀錄表1 份在卷可稽
    （見本院卷第22頁），然其明知告訴人甲○○係因借款予貝
    里斯酒廠始占有酒廠土地之所有權狀，竟為圖一己之私，以
    詐騙之方式取回土地所有權狀，嗣又將土地所有權過戶予聯
    合開發有限公司，致告訴人喪失債權之擔保，追償無著，損
    害非小，且被告犯後猶否認犯行，未見悔意，又迄未與告訴
    人達成和解等一切情狀，量處如主文第2 項所示之刑，並依
    96年罪犯減條例所定減刑條件，減其宣告刑二分之一，並依
    修正前刑法第41條第1 項前段，諭知易科罰金之折算標準。
、不另為無罪部分：
一、公訴意旨另以：
  (一)被告乙○○意圖為自己不法所有，基於詐欺之概括犯意，於
    民國91年1 月底間某日，先在高雄市○○○路26巷1 號24樓
    之4 甲○○住處內，向甲○○誆稱其擁有位在貝里斯北方公
    路1822號之貝里斯酒廠執照，可設廠製酒，未來前景甚佳獲
    利可觀，邀集甲○○投資入股，甲○○信其所言，雙方達成
    入股協議，由甲○○出資新台幣650 萬元，持有百分之50之
    股份，並約定將酒廠股東名冊會變更登記為乙○○及甲○○
    2 人共同所有。乙○○為取信甲○○，遂於同年2 月11日出
    具股權證明，甲○○不疑有他，陷於錯誤，依前揭入股協議
    ，於同年月20日，從上海商業銀行高雄前金分行，匯款美金
    18萬4150.4元至德克薩斯第一國際銀行戶名：乙○○，帳號
    ：000000000 號帳戶，並另行以現金交付新台幣3 萬5000元
    予乙○○，總計換算投資金額達新台幣650 萬元。詎乙○○
    收受上開款項後，並未依約定將酒廠股權移轉百分之50股權
    給甲○○，僅將公司股權萬分之3 登記予甲○○，因認被告
    涉有刑法第339 條第1 項之詐欺取財罪。
  (二)被告再承接上開詐欺之犯意，明知貝里斯酒廠並未以貝幣20
    萬元向亞柏羅里奎茲購得貝爾牟潘地段20街區2835號之土地
    ，竟與陳嫻熏，共同基於偽造文書、詐欺取財之犯意聯絡，
    先由陳嫻熏於91年3 月18日，在貝里斯製作不實支出明細表
    、轉帳傳票，內容記載貝里斯酒廠以20萬元貝幣購得上開土
    地，並由被告持上開不實之支出明細表、轉帳傳票向甲○○
    表示公司業務經營資金短缺，以貝里斯酒廠所有土地之所有
    權狀，向甲○○借款美金28萬元，使甲○○再次陷於錯誤，
    先後分別匯款美金10萬3796.63 元，後再開立支票美金10萬
    6203.37 元，並另在台北交付美金7 萬元予被告，因認被告
    涉有刑法第216 條、第210 條之行使偽造私文書及同法第33
    9 條第1 項之詐欺取財犯行。
二、按犯罪事實，應依證據認定之，無證據不得認定其犯罪事實
    ；又不能證明被告犯罪者，應諭知無罪之判決，刑事訴訟法
    第154 條第2 項、第301 條第1 項分別定有明文。又刑事訴
    訟法上所謂認定犯罪事實之證據，係指足以認定被告確有犯
    罪行為之積極證據而言，該項證據自須適合於被告犯罪事實
    之認定，始得採為斷罪資料。如未能發現相當證據，或證據
    不足以證明，自不能以推測或擬制之方法，以為裁判之基礎
    。又刑事訴訟上證明之資料，無論其為直接或間接證據，均
    須達於通常一般之人均不致有所懷疑，而得確信其為真實之
    程度，始得據為有罪之認定，若其關於被告是否犯罪之證明
    未能達此程度，而有合理性懷疑之存在，致使無從形成有罪
    之確信，根據「罪證有疑，利於被告」之證據法則，即不得
    遽為不利被告之認定，此分別有最高法院著有29年度上字第
    3105號、40年臺上字第86號、76年臺上字第4986號判例可資
    參照。又檢察官對於起訴之犯罪事實，應負提出證據及說服
    之實質舉證責任，倘其所提出之證據，不足為被告有罪之積
    極證明，或其指出證明之方法，無從說服法院以形成被告有
    罪之心證，基於無罪推定之原則，自應為被告無罪判決之諭
    知，最高法院92年臺上字第128 號判例足資參照。又刑法第
    339 條第1 項詐欺取財罪之成立，以意圖為自己或第三人不
    法所有，以詐術使人將本人或第三人之物交付為要件。所謂
    以詐術使人交付，必須被詐欺人因其詐術而陷於錯誤，若其
    所用方法，不能認為詐術，亦不致使人陷於錯誤，即不構成
    該罪（最高法院46年台上字第260 號判例參照）。再以刑法
    上詐欺罪之立法意旨，係以禁止於經濟行為中使用不當之方
    法得利為規範目的，經濟行為亦因其行為本質及類型，而於
    交易領域中有其特有之行為特性，法律原則上固應保障交易
    之秩序，惟於具體案例中，亦應顧及交易雙方為交易行為時
    ，是否有具體情事，足認其違背正當之經濟秩序，而應予以
    制裁。否則，經濟行為本身原寓有不同程度之不確定性或交
    易風險，交易雙方本應自行估量其主、客觀情事及搜集相關
    資訊，以作為其判斷之參考。以購物、借貸、承攬或民間金
    錢借貸互助會為例，交易之當事人本應自行考量對方之資格
    、能力、信用，及交易內容之投資報酬率、資金風險等等因
    素，除具上開違反詐欺罪之具體情事外，非謂當事人之一方
    有無法依約履行之情形，即應成立詐欺罪，否則刑事詐欺責
    任與民事債務不履行責任將失其分際，合先敘明。
三、公訴意旨認被告涉有行使偽造私文書、詐欺取財等犯行，無
    非以：(1)告訴人甲○○之證述；(2)告訴人甲○○出具之股權
    證明書3 份、91年2 月20日匯款單、91年4 月30日股權協議
    書、91年8 月15日匯款單、借款明細表、貝里斯政府製發之
    土地權狀（含譯文）、被告所簽收之股金收據（650 萬台幣
    ）、被告與甲○○共同設立帳戶收支明細表（含譯文）、貝
    里斯酒廠公司股東名冊（含譯文）、陳嫻熏所製作之支出明
    細表、土地轉讓契約書等資為論據，然訊據被告固不否認有
    邀告訴人投資貝里斯酒廠，並約定告訴人持股百分之50，僅
    告訴人簽署代表萬分之3 股權之股權證書，並製作記載「固
    定資產西高45哩-20acer 金額20萬」之轉帳傳票等事實，惟
    堅決否認有何行使偽造私文書、詐欺取財等犯行，辯稱：伊
    確實在貝里斯開設酒廠，告訴人投資新台幣650 萬元加入，
    當初在貝里斯當地的律師事務所寫股權證明書，告訴人親自
    簽署3 份分別為江俊毅、林秀燕、甲○○代表告訴人之股權
    ，貝里斯酒廠購地確實支出20萬元貝幣，土地轉讓契約之所
    以記載7 萬5000元貝幣，係為節稅才以公告地價簽立契約等
    語。經查：
  (一)被告邀集告訴人投資入股貝里斯酒廠，雙方達成入股協議，
    由甲○○出資新台幣650 萬元，持有百分之50之股份，甲○
    ○依入股協議，於同年月20日，從上海商業銀行高雄前金分
    行，匯款美金18萬4150.4元至德克薩斯第一國際銀行戶名：
    乙○○，帳號：000000000 號帳戶，並另行以現金交付新台
    幣3 萬5000元予乙○○，總計換算投資金額達新台幣650 萬
    元之事實，固據證人甲○○於原審證述明確（見原審卷第10
    5 頁、109 頁），並有外匯收支或交易申報書、上海商業儲
    蓄銀行匯出匯款證明書、賣匯水單影本各1 紙【見93年發查
    字第2653號卷（下稱發查卷）第12至14頁）。而證人甲○○
    於原審亦證稱：被告當時在貝里斯經營酒廠，公司有生產酒
    類，在貝里斯有公司登記，公司生產的酒類也有上架販賣，
    到市場評估之後覺得前景不錯，便決定投資等語（見原審卷
    第105 頁、112 頁）。觀之卷附經貝里斯公證人簽署之貝里
    斯酒廠證明記載「貝里斯酒廠有限公司於2001年12月13日成
    為股份有限公司」（見發查卷第62頁），被告提出之貝里斯
    酒廠註冊登記、酒瓶及酒盒、貼標、廣告紙、公司信封、公
    司圍牆鐵絲網圖片、貝里斯酒廠壓克力板及帆布、貝里斯酒
    廠T 恤、日本參展入境章、酒廠產品目錄、獎狀等物。是知
    ，被告確實在貝里斯開設貝里斯酒廠，亦有經營之事實，被
    告以此邀集告訴人投資，誠屬合理之經濟行為，尚難認有何
    施用詐術之舉。證人甲○○雖又證稱：嗣後向貝里斯政府查
    證，被告並未辦理公司股東變更登記，且原約定百分之50之
    股權，竟變成萬分之3 等語。然縱公司股東名簿所並未登載
    告訴人之名義，亦不當然否定告訴人持有貝里斯酒廠百分之
    50股權之權利，此由被告於本院審理時亦承認：一共有一萬
    股，甲○○有三股，我與甲○○各持有一半，即各5 千股。
    萬分之一是在律師樓寫的，是為了向貝里斯政府申請公司登
    記表示可以對外釋股符合貝里斯政府登記的要件，所以才寫
    了萬分之一，實際上公司的股份是我與甲○○各持股一半至
    明（見本院卷135-136 頁）。另未變更登記之原因甚多，且
    登記或有可能係對抗要件而非生效要件，要難遽認被告係出
    於詐欺之犯意而為之。又參諸告訴人簽署之股權證書，均記
    載「江俊毅持有編號五的公司股份1 股，價值美金1 元」、
    「林秀燕毅持有編號六的公司股份1 股，價值美金1 元」「
    甲○○持有編號七的公司股份1 股，價值美金1 元」（見發
    查卷第4 至6 頁、第49至51頁），明顯與被告及告訴人間之
    約定不符，告訴人既簽署之，足見其亦知其意義應不在於表
    彰持有百分之50之股權，且貝里斯酒廠之持股人名單，除原
    有之股東乙○○、陳素貞、陳彥琳、陳嫻熏外，另僅有江俊
    毅、甲○○、林秀燕，此外並無他人，實難僅以股權證書推
    定告訴人對於貝里斯酒廠之股權僅有萬分之3 而為不利被告
    之認定。
  (二)證人陳嫻熏於91年3 月18日，在貝里斯製作支出明細表，內
    容記載貝里斯酒廠以20萬元貝幣購得土地一節，固與貝里斯
    土地轉讓文件（文件號碼00000000）所載交易金額7 萬5000
    元貝幣不符。然土地買賣過程所應課徵之稅捐，以土地增值
    稅為例，我國係以公告地價計之。而公告地價又均遠低於土
    地之現值，交易當事人持以向政府機關申報稅捐所用之契約
    公告價值為交易標的價值者，所在多有。是以卷附土地轉讓
    文件所載之交易金額（7 萬5000元貝幣），係土地之公告地
    價或現值？公訴人並未能舉證證明之，尚難僅以轉帳傳票、
    支出明細表所載之購地金額與土地轉讓文件不符，即認轉帳
    傳票或支出明細有虛偽記載之事實，似難率予認定被告有與
    陳嫻熏共同偽造私文書及行使偽造私文書之犯行。
  (三)貝里斯酒廠向甲○○私人借款美金28萬元，固為被告所不否
    認，亦有協議書在卷可憑，然該美金28萬元，部分係告訴人
    採購公司酒瓶、酒盒、公司信封、鐵絲網等公司用品，有時
    開立支票後，再匯款給被告，由被告支付票款，其中有7 萬
    元美金係告訴人在台灣付給廠商的錢之事實，並據被告於本
    院審理時直言不諱，並經證人甲○○於原審審理時亦不否認
    ，並證述明確在卷（見原審卷第109 頁），足見借款確實用
    以支付公司開銷無誤，被告是否虛捏貝里斯公司資金短缺為
    由向告訴人借款，尚非無疑，自難僅憑告訴人之證述，即認
    被告犯詐欺取財罪。
  (四)綜上所述，公訴人所提出之證據，尚無法證明被告涉有行使
    偽造私文書及詐欺犯行，此外，復查無其他積極證據足證被
    告確有上開被訴犯行，依前述說明，原應為無罪諭知，然此
    部份倘成立犯罪與前開有罪部分，具有裁判上一罪關係，爰
    不另為無罪之諭知。至於上訴意旨另指摘被告涉有刑法背信
    罪嫌。惟查本件公訴意旨並未起訴被告涉犯刑法背信罪，此
    有起訴書在卷可參（見本院卷第15-16 頁），亦無證據足認
    此部分與上開論罪科刑部分有裁判上一罪之關係，本院自不
    得審酌，附此敘明。
據上論斷，應依刑事訴訟法第369 條、第364 條、第299 條第1
項前段，刑法第2 條第1 項前段、第339 條第1 項，修正前刑法
第41條第1 項前段，修正前罰金罰鍰提高標準條例第1 條前段、
第2 條，中華民國96年罪犯減刑條例第2 條第1 項第3 款、第7
條、第9 條，判決如主文。
本案經檢察官林慶宗到庭執行職務。
中　　華　　民　　國　　96　　年　　8 　　月　　7 　　日
                  刑事第八庭    審判長法  官  李炫德
                                      法  官  簡志瑩
                                      法  官  陳志銘
以上正本證明與原本無異。
檢察官如不服本判決應於收受本判決後10日內向本院提出上訴書
狀，其未敘述上訴理由者，並得於提起上訴後10日內向本院補提
理由書狀（均須按他造當事人之人數附繕本）「切勿逕送上級法
院」。
被告不得上訴。
中　　華　　民　　國　　96　　年　　8 　　月　　7 　　日
　　　　　　　　　　　　　　　　　　　書記官  盧雅婷
附錄本判決論罪科刑法條：
華民國刑法第339條
意圖為自己或第三人不法之所有，以詐術使人將本人或第三人之
物交付者，處5 年以下有期徒刑、拘役或科或併科1 千元以下罰
金。
以前項方法得財產上不法之利益或使第三人得之者，亦同。
前二項之未遂犯罰之。
